臺灣臺中地方法院刑事判決
110年度簡上字第279號
上  訴  人
即  被  告  林吟潔



上列上訴人因違反建築法案件，不服本院臺中簡易庭中華民國11
0年5月3日110年中簡字第270號第一審簡易判決（原聲請簡易判
決處刑案號：臺灣臺中地方檢察署110年度偵字第145號），提起
上訴，本院管轄之第二審合議庭改依通常程序為第一審判決如下
：
    主    文
原判決撤銷。
林吟潔無罪。
    理    由
一、聲請簡易判決處刑意旨略以：被告林吟潔為址設臺中市○○區
    ○○路0段000號及289號「臺灣屈臣氏個人用品商店股份有限
    公司」（以下簡稱屈臣氏公司）中科店店長，負責綜理所有
    店務。緣深耕實業股份有限公司（以下簡稱深耕公司）向姓
    名、年籍均不詳之地主承租土地後開發為「中科購物廣場」
    ，屈臣氏公司再向深耕公司承租上開處所營業，嗣因深耕公
    司與地主間有產權糾紛，臺中市政府於民國109年6月1日起
    對「中科購物廣場」為停止供電之行政處分，被告明知依建
    築法規定停止供電之建築物，非經直轄市、縣（市）（局）
    縣市主管建築機關審查許可，不得擅自接電或使用，竟於同
    年9月29日下午2時50分前之不詳時點，為將置放店內部分還
    有效期之商品取出，以免屈臣氏公司損失擴大，竟未經臺中
    市政府都市發展局審查許可，擅自啟動置放在中科店之發電
    機供電作為照明使用。嗣經臺中市政府都市發展局、臺中市
    政府警察局保安警察大隊及第六分局員警於同年9月29日下
    午2時50分，前往上開處所執行聯合稽查，始知上情。因認
    被告涉犯建築法第94條之1後段之未經許可，擅自接電或使
    用罪嫌等語。
二、按刑事訴訟法第155條第2項規定：無證據能力、未經合法調
    查之證據，不得作為判斷之依據。在學理上，以嚴謹證據法
    則稱之，係為保護被告正當法律程序權益而設，嚴格限制作
    為判斷、認定基礎之依據，必須係適格之證據資料，並經由
    完足之證據提示、辨認、調查與辯論，始能為不利於被告之
    有罪判決，至於對其有利之無罪判決，自不在此限。學理上
    乃有所謂彈劾證據，與之相對照，作用在於削弱甚或否定檢
    察官所舉不利被告證據之證明力，是此類彈劾證據，不以具
    有證據能力為必要，且毋庸於判決理由內，特別說明其證據
    能力之有無（最高法院100年度台上字第4761號判決意旨同
    此見解）。又犯罪事實應依證據認定之，無證據不得認定犯
    罪事實；有罪之判決書應於理由內記載認定犯罪事實所憑之
    證據及其認定之理由。刑事訴訟法第154 條第2 項及第310 
    條第1 款分別定有明文。而犯罪事實之認定，係據以確定具
    體的刑罰權之基礎，自須經嚴格之證明，故其所憑之證據不
    僅應具有證據能力，且須經合法之調查程序，否則即不得作
    為有罪認定之依據。倘法院審理之結果，認為不能證明被告
    犯罪，而為無罪之諭知，即無前揭第154 條第2 項所謂「應
    依證據認定」之犯罪事實之存在。因此，同法第308 條前段
    規定，無罪之判決書只須記載主文及理由。而其理由之論敘
    ，僅須與卷存證據資料相符，且與經驗法則、論理法則無違
    即可，所使用之證據亦不以具有證據能力者為限，即使不具
    證據能力之傳聞證據，亦非不得資為彈劾證據使用。故無罪
    之判決書，就傳聞證據是否例外具有證據能力，原則上無須
    於理由內論敘說明（最高法院100 年度台上字第2980號判決
    意旨同此），合先敘明。
三、次按犯罪事實應依證據認定之，無證據不得認定犯罪事實；
    不能證明被告犯罪者，應諭知無罪之判決，刑事訴訟法第15
    4條第2 項、第301 條第1 項分別定有明文。又事實之認定
    ，應憑證據，如未能發現相當證據，或證據不足以證明，自
    不能以推測或擬制之方法，為裁判基礎；且認定犯罪事實所
    憑之證據，雖不以直接證據為限，間接證據亦包括在內，然
    而無論直接證據或間接證據，其為訴訟上之證明，須於通常
    一般之人均不致有所懷疑，而得確信其為真實之程度者，始
    得據為有罪之認定，倘其證明尚未達到此一程度，而有合理
    之懷疑存在而無從使事實審法院得有罪之確信時，即應由法
    院為諭知被告無罪之判決，有最高法院40年度台上字第86號
    、76年台上字第4986號判決先例可資參照。40年度台上字第
    86號及76年度台上字第4986號判例意旨參照）。
四、聲請簡易判決處刑意旨認被告涉有上揭建築法第94條之1後
    段罪嫌，無非係以：被告林吟潔於偵查中之供述內容、臺中
    市政府都市發展局刑事案件移送書及相關公函、內部簽呈影
    本等資料、經濟部商工登記公示資料查詢服務公司基本資料
    1張、109年9月29日下午2時50分之現場會勘紀錄影本1份、
    臺中市政府執行院頒「維護公共安全方案」評定違規商號建
    築物停止供水供電強制拆除工作紀錄表影本1份、現場照片1
    3張、臺中市政府執行建築物停止供水供電強制拆除工作簽
    到表影本1張、臺中市政府執行違規商號建築物停止供水供
    電強制拆除工作紀錄表影本2份為其主要依據。訊據被告林
    吟潔堅詞否認有何違反建築法之犯行，辯稱：接電的行為不
    是我去做的，我只是入內去處理貨物而已，接電是公司額外
    派人去進行的，我當天只是進入店內處理貨物，當天的處置
    都是公司的指示，公司有跟我說進去公司是沒有違法的等語
    。經查：
(一)按法條有「前後段」者，乃條或項的內容，有必要切開但尚
    不致於另起一個新的項時，在該條或項之中，把條文切開為
    若干個文章者；例如常見法律條文用標點符號分號「；」或
    句號「。」切開為二部份時，其前面的部份稱為「前段」，
    後面的部份稱為「後段」。故以「；」分開法條之段落，僅
    係有必要切開，並不一定前後段各自有法律效果。而法律中
    如前後段各自有法律效果時，即會於各該段落中訂明，例如
    ：刑法第277條第2項規定「犯前項之罪，因而致人於死者，
    處無期徒刑或七年以上有期徒刑；致重傷者，處三年以上十
    年以下有期徒刑。」；特別刑法中亦有相同之法例，例如：
    組織犯罪防制條例第3條第1項規定「發起、主持、操縱或指
    揮犯罪組織者，處三年以上十年以下有期徒刑，得併科新臺
    幣一億元以下罰金；參與者，處六月以上五年以下有期徒刑
    ，得併科新臺幣一千萬元以下罰金。但參與情節輕微者，得
    減輕或免除其刑。」；而若前後段法律效果相同者，則以「
    亦同」方式規定，例如：刑法第174條第3項規定「失火燒燬
    第一項之物者，處六月以下有期徒刑、拘役或九千元以下罰
    金；失火燒燬前項之物，致生公共危險者，亦同。」觀諸建
    築法第94條之1規定「依本法規定停止供水或供電之建築物
    ，非經直轄市、縣 (市) (局)  主管建築機關審查許可，不
    得擅自接水、接電或使用；未經許可擅自接水、接電或使用
    者，處一年以下有期徒刑、拘役或科或併科新臺幣三十萬元
    以下罰金。」該條文有以「；」區分前後段，然僅有後段有
    法律效果，又前段法律文字為依本法規定停止供水或供電之
    建築物，非經直轄市、縣 (市) (局)  主管建築機關審查許
    可，不得擅自接水、接電或使用，顯係規定不得為之行為，
    而違反該禁止規範的法律效果為何，顯即為後段所規範之「
    未經許可擅自接水、接電或使用者，處一年以下有期徒刑、
    拘役或科或併科新臺幣三十萬元以下罰金。」又此觀諸同法
    第93條規定「依本法規定勒令停工之建築物，非經許可不得
    擅自復工；未經許可擅自復工經制止不從者，除強制拆除其
    建築物或勒令恢復原狀外，處一年以下有期徒刑、拘役或科
    或併科三萬元以下罰金。」、同法第94條規定「依本法規定
    停止使用或封閉之建築物，非經許可不得擅自使用；未經許
    可擅自使用經制止不從者，處一年以下有期徒刑、拘役或科
    或併科新臺幣三十萬元以下罰金。」即可明瞭。從而，依照
    建築法之立法體例，其第93條至第94條之1，均係以「；」
    分隔前後段，前段為禁止規範，後段為違反禁止規範之法律
    效果。另建築法第94條之1係84年8月2日新增，該條立法理
    由謂「為落實執行停止供水、供電之規定，爰明定經停止供
    水、供電之建築物，非經主管建築機關審查許可，不得擅自
    接水或接電；並明定非經許可擅自接水或接電者之處罰規定
    。」更足徵其前後段並非單獨處罰之樣態。
(二)如上所述，建築法第94條之1欲處罰之對象，係主管機關依
    建築法規定停止供水或供電之建築物，非經直轄市、縣 (市
    ) (局)  主管建築機關審查許可而擅自接水、接電或使用者
    ，又同法第91條第1項規定「有左列情形之一者，處建築物
    所有權人、使用人、機械遊樂設施之經營者新臺幣六萬元以
    上三十萬元以下罰鍰，並限期改善或補辦手續，屆期仍未改
    善或補辦手續而繼續使用者，得連續處罰，並限期停止其使
    用。必要時，並停止供水供電、封閉或命其於期限內自行拆
    除，恢復原狀或強制拆除：一、違反第七十三條第二項規定
    ，未經核准變更使用擅自使用建築物者。二、未依第七十七
    條第一項規定維護建築物合法使用與其構造及設備安全
    者。三、規避、妨礙或拒絕依第七十七條第二項或第四項之
    檢查、複查或抽查者。四、未依第七十七條第三項、第四項
    規定辦理建築物公共安全檢查簽證或申報者。五、違反第七
    十七條之三第一項規定，未經領得使用執照，擅自供人使用
    機械遊樂設施者。六、違反第七十七條之三第二項第一款規
    定，未依核准期限使用機械遊樂設施者。七、未依第七十七
    條之三第二項第二款規定常時投保意外責任保險者。八、未
    依第七十七條之三第二項第三款規定實施定期安全檢查者。
    九、未依第七十七條之三第二項第四款規定置專任人員管理
    操作機械遊樂設施者。十、未依第七十七條之三第二項第五
    款規定置經考試及格或檢定合格之機電技術人員負責經常性
    之保養、修護者。」亦即，依建築法規定所為之停止供水、
    供電情形，須係違反同法第73條第2項、第77條第1至4項、
    第77條之3第1項、第2項第1至5款規定，始足當之。
(三)本件被告任職之屈臣氏中科店，係因深耕公司與地主間有產
    權糾紛，臺中市政府於109年6月1日起對「中科購物廣場」
    為停止供電之行政處分，該建築並非因違反建築法第73條第
    2項、第77條第1至4項、第77條之3第1項、第2項第1至5款等
    規定，始受停止供電之處分等情，有臺中市政府109年6月2
    日府授都管字第1090132814號函、執行建築物停止供水供電
    強制拆除工作簽到表、執行違規商號建築物停止供水供電強
    制拆除工作紀錄表、執行建築物停止供水供電強制拆除處分
    名單、臺中市政府都市發展局109年4月27日、108年11月5日
    簽呈、臺中市工務局公共設施保留地臨時建築物使用許可證
    存根等在卷可稽(見他字卷第33至71頁)，自難認臺中市政府
    於109年6月1日對上開建築所為之停止供電，係依建築法所
    為。被告縱有於停止供電後啟動發電機供電之情形，亦與建
    築法第94條之1要件不符，自難以該罪相繩。故臺中市政府
    都市發展局於109年10月15日函請臺灣臺中地檢署偵辦被告
    違反建築法第94條之1，檢察官亦認被告違反建築法第94條
    之1，應屬誤會。
(四)又依被告所提供之電子郵件觀之，該分店啟用發電機事項係
    由公司其他同仁主導，並以電子郵件通知分店員工，有被告
    提供之電子郵件在卷可參(見簡上卷第15至27頁)，又檢察官
    並未提出證明被告為主導或指揮啟用發電機之人，自難僅以
    被告為中科店之店長，即推論被告有未經許可接電之行為，
    併此敘明。
五、綜上所述，本案公訴人所舉之證據及卷內所有直接或間接證
    據，尚未達一般人均不致有所懷疑，而得確信被告有聲請簡
    易判決意旨所指建築法第94條之1犯行之真實程度，無從說
    服本院形成被告有罪之心證，且依上開所述，臺中市政府非
    依建築法對該建物為停止供電之行政處分，自無從依據建築
    法第94條之1為處罰。揆諸前揭法條及判例意旨，爰依刑事
    訴訟法第301條第1項規定，為被告無罪之諭知。原審未審酌
    上情，遽為被告有罪之諭知，自有未洽，被告上訴意旨指摘
    原審判決不當，為有理由，自應由本院將原審判決撤銷改判
    。
六、末按檢察官依刑事訴訟法簡易訴訟程序聲請簡易判決處刑之
    案件，如法院於審理後，認應為無罪、免訴、不受理或管轄
    錯誤判決之諭知者，應適用通常訴訟程序審判之，刑事訴訟
    法第452 條定有明文；又對於簡易判決之上訴，準用刑事訴
    訟法第3 編第1 章及第2 章之規定，管轄第二審之地方法院
    合議庭受理簡易判決上訴案件，應依通常程序審理。其認案
    件有刑事訴訟法第452 條之情形者，應撤銷原判決，逕依通
    常程序為第一審判決，法院辦理刑事訴訟簡易程序案件應行
    注意事項第14條亦有明定。本案經本院審理後，認應為被告
    無罪之諭知，已如上述，顯非得以簡易判決處刑之案件，原
    審以簡易判決處刑，自有未洽，應由本院予以撤銷，改依通
    常程序自為第一審判決，當事人如有不服，仍得於法定期限
    內提起上訴，併予敘明。
據上論斷，應依刑事訴訟法第455條之1第1項、第3項、第452 條
、第451條之1第4 項但書第3款、第369條第1項前段、第364 條
、第301條第1項，判決如主文。
本案經檢察官林依成聲請簡易判決處刑，檢察官陳隆翔到庭執行
職務。
中　　華　　民　　國　　110 　年　　12　　月　　14　　日
                  刑事第二十庭  審判長法  官  游秀雯
　　　　　　　　　                    法  官  江宗祐
　　　　　　　　　                    法  官  郭勁宏
以上正本證明與原本無異。
如不服本判決應於收受送達後20日內向本院提出上訴書狀，並應
敘述具體理由；其未敘述上訴之理由者，應於上訴期間屆滿後20
日內向本院補提理由書（均須按他造當事人之人數附繕本）「切
勿逕送上級法院」。
　　　　　　　　　　　　　　　　      書記官  黃昱程
中　　華　　民　　國　　110 　年　　12　　月　　14　　日